最高法院刑事判決　　　　　　　　　 111年度台上字第1586號
上　訴　人　李亞洲
選任辯護人　林恒毅律師
上列上訴人因違反槍砲彈藥刀械管制條例案件，不服臺灣高等法
院中華民國110年11月30日第二審判決（110年度上訴字第1404號
，起訴案號：臺灣宜蘭地方檢察署109 年度偵字第4150號），提
起上訴，本院判決如下：
    主  文
原判決撤銷，發回臺灣高等法院。
    理  由
本件原審審理結果，認為上訴人李亞洲有如原判決事實欄所載
  未經許可，持有可發射子彈具殺傷力之非制式手槍及非制式子
  彈之犯行明確。因而維持第一審依想像競合犯規定，從一重論
  處上訴人非法持有非制式手槍罪刑，暨相關沒收之判決，駁回
  其在第二審之上訴，固非無見。
經查：
㈠槍砲彈藥刀械管制條例第18條第4 項前段規定：「犯本條例之
  罪，於偵查或審判中自白，並供述全部槍砲、彈藥、刀械之來
  源及去向，因而查獲或因而防止重大危害治安事件之發生者，
  減輕或免除其刑。」係採必減或免除其刑之寬典，法院並無不
  予減免之裁量權。又所謂供出來源及去向，依其犯罪型態兼有
  來源及去向者，固應供述全部之來源及去向。但其犯罪行為，
  僅有來源而無去向，或僅有去向而無來源者，祗要供述全部來
  源，或全部去向，即為已足，並非謂該犯罪行為，必須兼有來
  源及去向，始有上開規定之適用。是倘被告已供出所持槍、彈
  源自何人，因攸關被告能否適用上開規定減輕或免除其刑，自
  為刑事訴訟法第163條第2項所稱「對被告之利益有重大關係事
  項」，屬法院應依職權調查之證據。如未詳加調查，遽行判決
  ，即難謂無應於審判期日調查之證據而未予調查之違誤。原判
  決理由以警方固依上訴人供述，自林○○（姓名詳卷）處查扣
  槍管、子彈等物，然林○○並未承認販賣本案槍、彈，難謂上
  訴人本案槍、彈之來源為林○○。因認上訴人無前開減免其刑
  規定之適用等語。惟依卷內資料，上訴人於偵、審中自白持有
  本件槍、彈，且先後於民國110年1月7日及3月10日，向宜蘭縣
  政府警察局三星分局（下稱三星分局）供陳上開槍、彈購自林
  ○○。又三星分局依上訴人之供述，於同年4 月10日至林○○
  住處執行搜索，當場扣得改造子彈11顆、彈殼暨彈頭6 顆、已
  貫通槍管3支、未貫通槍管2支、底火、工具及毒品等物。而林
  ○○所涉非法持有子彈及槍砲、彈藥組成零件之犯嫌，亦經檢
  察官依警方報告偵查後起訴等情，有上訴人調查筆錄、三星分
  局函暨移送書、臺灣宜蘭地方檢察署檢察官110年度偵字第309
  3號起訴書在卷可參（見原審卷第125、151至163頁、偵字第30
  93號卷第1至2、44頁）。如果無訛，檢警似已因上訴人之供述
  ，而查獲林○○上揭違反槍砲彈藥刀械管制條例之犯行。另依
  上訴人所供：「因為林○○跟我哥是認識10幾年的朋友，然後
  我哥有向我提起林○○有在改槍。當時我有在收藏改造槍枝，
  就向我哥提起這件事，我哥就給了我林○○的電話」、「他（
  林○○）有介紹林家榮給我認識，這個林家榮有跟我說過，如
  果出事有需要用到槍，聯絡他就對了，東西可以馬上拿到」、
  「林○○有跟我說過他的槍都藏在蘇澳改槍的鐵皮屋、還有他
  蘇澳家中的任何一個抽屜，他會在抽屜再挖一個夾層，把槍藏
  在裡面。他也會將槍分解，並且把槍的零件藏在保溫杯裡面…
  我曾經親眼看到他還沒改的槍放在抽屜暗閣裡」等語，及上訴
  人除本案，以及於97年間因非法持有槍枝經檢察官起訴外，並
  無其他違反槍砲彈藥刀械管制條例之前科等情，有卷存上訴人
  之調查筆錄、臺灣高等法院被告前案紀錄表（見原審卷第31至
  53、153、161頁）。果爾，上訴人自97年後，似僅於109 年間
  持有本案槍、彈，且對林○○藏放槍枝之處所知之甚詳。而販
  賣槍枝乃屬重罪，衡情販賣者無使無關之第三人知悉其槍枝藏
  放處所，以增被查獲風險之理。則上訴人是否非因向林○○購
  買槍枝，而知悉其槍枝之藏放處所，即非無疑。準此，上訴人
  所供本案槍、彈之來源為林○○，是否不足採信，非無研酌之
  餘地。以上疑點，攸關上訴人能否適用上開規定減輕或免除其
  刑，原判決未予審究說明，難謂無判決理由不備之違法。再者
  ，上訴人似係透過其兄得知林○○販賣槍枝，及林○○亦介紹
  同在販賣槍枝之林家榮予上訴人認識，則上訴人所供本案槍彈
  之來源為林○○，究否可以採信，自有傳喚上訴人之兄及林家
  榮查明之必要。乃原審未予詳查，釐清事實，遽認無上開規定
  之適用，尚嫌速斷，自難昭折服，亦有應於審判期日調查之證
  據未予調查之違法。
㈡原判決於理由欄載敘因被告供出而查獲之案情，若與其被訴之
  槍、彈無關，雖無前揭減免其刑規定之適用，然其協助警方破
  獲他人犯罪，有功於治安，則屬刑法第57條量刑審酌事項等旨
  （見原判決第4 頁）。卷查上訴人向三星分局檢舉林○○所涉
  上開犯行，於第一審法院判決時（110年3月10日），警方尚在
  蒐證中，惟原審判決時，檢察官已據上訴人之檢舉起訴林○○
  ，此有前開證據資料及第一審公務電話紀錄（見第一審卷第14
  9 頁）可參。準此，第一審及原審就此部分之量刑因子已有不
  同。惟原審仍認第一審之量刑妥適，予以維持，而駁回上訴人
  在第二審之上訴，且未說明其所稱得資為量刑審酌事項之「協
  助警方破獲他人犯罪，有功於治安」，不影響本件量刑之理由
  ，難謂無判決理由矛盾及不備之違法。
㈢上訴意旨執以指摘，尚非全無理由，而原判決上開違誤影響於
  應否減免其刑事實之確定，本院無從據以為裁判，應認原判決
  有撤銷發回更審之原因。
據上論結，應依刑事訴訟法第397條、第401條，判決如主文。
中    華    民    國   111    年    3     月    31    日
                  刑事第三庭審判長法  官  徐  昌  錦  
                                  法  官  周  政  達  
                                  法  官  林  海  祥  
                                  法  官  侯  廷  昌  
                                  法  官  江  翠  萍  
本件正本證明與原本無異
                                  書記官
中    華    民    國   111    年    4     月    7     日